【裁判字號】    95,訴,1193
【裁判日期】    951002
【裁判案由】    債務人異議之訴
【裁判全文】
臺灣臺南地方法院民事判決              95年度訴字第1193號
原      告  甲○○
訴訟代理人  郁旭華律師
            王燕玲律師
被      告  丙○○
上列當事人間債務人異議之訴事件，本院於民國95年9月18日言
詞辯論終結，判決如下：
    主  文
本院九十五年度執字第一九八二三號強制執行事件所為之強制執
行程序應予撤銷。
訴訟費用由被告負擔。
    事實及理由
一、原告起訴主張：原告與被告並不認識，亦無任何債權債務關
    係，從未親自或授權他人簽發附表所示之本票（下稱系爭本
    票），系爭本票並非原告所簽發，其上之指印，亦非原告蓋
    用，而為他人所偽造，且未收受本院95年度票字第361號本
    票裁定，原告係於被告持前開本票裁定及確定證明書對原告
    之財產為強制執行，經本院以95年度執字第19823號給付票
    款強制執行事件受理在案，始知悉系爭本票遭人偽造之情。
    按執行名義無確定判決同一之效力者，於執行名義成立前，
    如有債權不成立或消滅或妨礙債權人請求之事由發生，債務
    人亦得於強制執行程序終結前提起異議之訴，強制執行法第
    14條第2項定有明文。系爭本票既非原告所簽發，而係遭他
    人偽造，則被告對原告之系爭本票債權並不存在，爰依前該
    規定提起本訴等語，並聲明：本院95年度執字第19823號強
    制執行事件所為之強制執行程序應予撤銷，訴訟費用由被告
    負擔。
二、被告則以：原告胞姊乙○○（綽號燕仔）於民國94年年中，
    與綽號「炎仔」之男子，共同陸續向被告借款，前後合計借
    得650,000元，並未約定利息，嗣乙○○交付原告簽發之面
    額500,000元支票1紙作為清償欠款之用，屆期竟因存款不足
    及發票人簽章不符而未兌現，雙方進而於94年底在乙○○住
    處進行協調，經在場之鄭茵蓮以原告甲○○之名義簽發系爭
    本票，並由乙○○背書後，交被告收執，被告因此將上開支
    票及退票理由單原本返還之，事後被告才知悉前開支票之發
    票人簽章不符、系爭本票之發票人身分證字號與原告之身分
    證字號相異及原告身分遭鄭茵蓮所冒用等情，被告將追究相
    關偽造文書罪責等語，並聲明：原告之訴駁回，訴訟費由原
    告負擔。
三、得心證之理由：
  (一)按執行名義無確定判決同一之效力者，於執行名義成立前，
    如有債權不成立或消滅或妨礙債權人請求之事由發生，債務
    人亦得於強制執行程序終結前提起異議之訴，強制執行法第
    14條第2項定有明文。本件被告持本院95年度票字第361號本
    票裁定之執行名義，聲請對原告所有之財產為強制執行，本
    院以95年度執字第19823號給付票款強制執行事件受理在案
    ，經本院依職權調閱上開卷宗審核無誤。原告主張系爭本票
    係他人偽造，被告之本票債權並不存在，業於強制執行程序
    終結前提起本訴，核與上揭規定相符，合先敘明。
  (二)原告主張系爭本票為他人偽造等情，則為被告所否認，並以
    前詞置辯，是本件之爭點在於系爭本票是否為原告所簽發，
    經查：
  1.按當事人主張有利於己之事實者，就其事實有舉證之責任，
    民事訴訟法第277條前段定有明文。次按票據本身是否真實
    ，即是否為發票人所作成，應由執票人負證明之責，故發票
    人主張票據係偽造，應由執票人就票據為真正之事實，先負
    舉證責任，最高法院65年度第6次民庭庭長會議決議(一)參照
    。因之被偽造人，對於票據上簽名或印章之真正有爭執者，
    應由主張有利於己之事實之執票人，就票據上簽名或印章之
    真正負舉證之責。依此，本件原告既否認系爭本票上「甲○
    ○」之簽名及指印為真正，揆諸前揭說明，自應由被告對此
    有利於己之事實負舉證責任。
  2.本院依被告之聲請，命原告本人及其姊妹乙○○、鄭茵蓮分
    別到庭陳、證述，經隔離訊問後，據原告陳稱：「（問：有
    無與被告洽談姊姊乙○○借款之事？）被告曾經到過家中兩
    次，第二次我才知道姊姊乙○○有欠被告錢，當時沒有說欠
    多少錢，我沒有表示要幫姊姊處理債務，也沒有參與債務協
    調的經過。（問：有無看過系爭本票？《提示並告以要旨》
    沒有看過，簽名及票面文字、指印均非我所為。」等語（本
    院卷第24至26頁），證人乙○○則到庭證稱：「（問：簽發
    系爭本票的經過？《提示並告以要旨》是我拜託最小的妹妹
    鄭茵蓮以原告的名義簽發的，背書是我親自所寫，之所以請
    鄭茵蓮以原告名義簽發，是因為我之前未經同意向原告拿了
    一張支票，就是被告提出面額為500,000元的票，票面文字
    是我所寫，印章原告和票放在一起，我自己蓋章，我不知道
    那個印章並不是票的印鑑章，本票是在家裡簽發，在場有鄭
    茵蓮、一位我的男性朋友林文進，我的外號是阿燕或是燕仔
    ，被告另外提出640,000元之本票也是我簽發的。」等語（
    本院卷第26至27頁），證人鄭茵蓮到庭證稱：「（問：系爭
    本票是否你所簽發？《提示並告以要旨》）是我簽發的及按
    捺右大姆指印。（問：請陳述簽發系爭本票經過？）94年12
    月底在我家新化鎮竹子腳30號，有大姊乙○○、我、被告、
    大姐男性朋友一名在場，我原本當天在新市上班，大姊當天
    八點多打電話給我，說她有很嚴重的事情要我回來處理，之
    前大姊已經向二姊拿一張支票交給被告，大姊要在被原告甲
    ○○發現之前向被告拿回支票，被告說拿回支票要另簽發本
    票，之前大姊曾經帶被告到我新市上班的地方並問我是否為
    甲○○，我是說是，大姊叫我要我幫她渡過這個難關，他下
    班再向我解釋，簽發本票會以原告的名字，是因為被告認定
    我就是甲○○，本票當場由姊姊乙○○背書交給被告。（問
    ：簽發本票原告是否知情？）在本票裁定前，原告甲○○不
    知道我以他的名義簽發系爭本票。（問：系爭本票票面身分
    證字號會如此記載？《提示並告以要旨》票面的身分證字號
    是我隨便寫的，故意記載錯誤的身分證字號。」等語（本院
    卷第27至28頁），原告之陳述與前揭二名證人之證言，互核
    相符，且所陳與本票、支票及退票理由單之記載相符，又系
    爭本票係鄭茵蓮當場冒原告之名義所簽發，並非原告親簽等
    節，復為被告所不爭執（本院卷第28頁），則原告主張系爭
    本票上原告之簽名及指印係偽造，被告就系爭本票之債權不
    存在等情，堪信為真實。
 (三)從而，原告主張系爭本票債權不存在，而據以提起本訴，請
   求將本院95年度執字第19823號強制執行事件所為之強制執行
   程序撤銷，為有理由，應予准許。又本件判決結果已臻為明確
   ，兩造其餘攻擊防禦方法，經本院斟酌後，認對於判決結果
    已不生影響，爰不逐一論述，併予敘明。
四、結論：本件原告之訴為有理由，依民事訴訟法第78條，判決
    如主文。
中    華    民    國    95    年     10    月    2    日
                  民事第四庭  法  官  郭貞秀
以上正本係照原本作成。
如對本判決上訴，須於判決送達後20日內向本院提出上訴狀（須
附繕本）。
中    華    民    國    95    年     10    月    2    日
                              書記官  陳志德
附表：
┌───┬───┬──────┬─────┬─────┬────┬────────┬───────┐
│發票人│背書人│發   票   日│到  期  日│ 票面金額 │票據號碼│利           息 │備         註 │
│      │      │            │          │（新臺幣）│        │                │              │
├───┼───┼──────┼─────┼─────┼────┼────────┼───────┤
│甲○○│乙○○│94年12月21日│95年1月5日│ 650,000元│CH481433│自民國95年1月5日│免除作成拒絕證│
│      │      │            │          │          │        │起至清償日止，按│書並免作拒絕事│
│      │      │            │          │          │        │年息百分之6計算 │由通知義務    │
│      │      │            │          │          │        │之利息          │              │
└───┴───┴──────┴─────┴─────┴────┴────────┴───────┘


司法院資訊處製作；財團法人民間司法改革基金會備份。
